【裁判字號】    94,上重訴,247
【裁判日期】    950227
【裁判案由】    違反毒品危害防制條例
【裁判全文】
臺灣高等法院花蓮分院刑事判決       94年度上重訴字第247號
上  訴  人
即  被  告  戊○○
選任辯護人  曾泰源律師
上  訴  人
即  被  告  丁○○
選任辯護人  魏辰州律師
上  訴  人
即  被  告  丙○○
                    （另案於臺灣花蓮監獄執行中）
選任辯護人  魏辰州律師
上  訴  人
即  被  告  甲○○
選任辯護人  張秉正律師
            魏辰州律師
上列上訴人因違反毒品危害防制條例案件，不服臺灣花蓮地方法
院93年度訴字第211號中華民國94年10月07日第一審判決（起訴
案號：臺灣花蓮地方法院檢察署93年度偵字第1923號，追加起訴
案號：94年度偵字第207號，併辦案號：94年度偵字第747號），
提起上訴，本院判決如下：
    主  文
原判決撤銷。
甲○○連續販賣第一級毒品，處無期徒刑，褫奪公權終身。未扣
案之販賣第一級毒品所得新臺幣捌拾伍萬元沒收，如全部或一部
不能沒收時，以其財產抵償之。
丙○○共同連續販賣第一級毒品，處無期徒刑。褫奪公權終身。
扣案之販賣第一級毒品所得新臺幣壹萬元沒收。扣案附表壹、貳
、參所示之毒品，沒收銷燬之，扣案附表肆、伍、陸所示之物，
沒收之。
戊○○共同連續販賣第一級毒品，處無期徒刑。褫奪公權終身。
扣案附表壹所示之物，沒收銷燬之，扣案附表肆所示之物，沒收
之。
丁○○運輸第二級毒品，累犯，處有期徒刑柒年陸月。扣案如附
表壹所示之毒品，沒收銷燬之。
    事  實
一、甲○○（原名林鳳嬌，綽號「姊仔」、「嫂子」），曾因違
    反肅清煙毒條例案件，經法院判處有期徒刑十年確定，甫於
    民國93年04月29日假釋出監，現仍於假釋期間；丙○○前因
    違反毒品危害防制條例、違反麻醉藥品管理條例案件，經法
    院定應執行有期徒刑六年三月，於92年11月03日假釋出監，
    現仍於假釋期間；戊○○（綽號「糖糖」）於88年間，亦因
    違反同條例案件，經法院判處有期徒刑七月、七月、四月，
    應執行有期徒刑一年五月確定，於94年02月04日執行完畢（
    未構成累犯）；丁○○（綽號「皮豹」）於91年8月間，亦
    因違反毒品危害防制條例案件，經台灣花蓮地方法院處有期
    徒刑三月確定，於92年10月06日執行完畢，竟均不知悔改。
二、甲○○基於販賣第一級毒品之概括犯意及販賣第二級毒品之
    故意，自93年08月初某日起，以其所有之門號000000
    0000號、0000000000號行動電話與使用門號
    0000000000號行動電話之丙○○聯絡，商議毒品
    買賣價格，並約定以上海商業儲蓄銀行（以下簡稱上海銀行
    ）帳號為00000000000000號、戶名為李曉芬
    之帳戶接受丙○○匯入之購毒款項，丙○○亦基於販賣第一
    級、第二級毒品之概括犯意，先於93年08月02日，匯款新臺
    幣（下同）二十萬元入甲○○所指定前開帳戶，購買第一級
    毒品海洛因二兩（約六十餘公克），再於同年月04日，由丙○○一人自花蓮搭機至臺北市○○街附近不詳地點販入前開
    海洛因後再搭乘火車於是日深夜返回花蓮；丙○○復於93年
    08月11日，再與甲○○約定以三十萬元交易海洛因約七十公
    克，並推由與之有販賣第一級毒品概括犯意聯絡之戊○○攜
    帶三十萬元現金，至臺北市某不詳處所，向甲○○販入前開
    約定之海洛因；於同年月下旬，丙○○復與甲○○議定以三
    十五萬元之代價同時交易海洛因四兩及第二級毒品安非他命
    六兩，丙○○並事先於將前揭款項匯入前開同一帳戶內，本
    預定於93年08月24日搭乘火車前往台北向甲○○取得前開毒
    品，不料是日適逢颱風來襲，臺灣東部地區火車因天候不佳
    停駛，丙○○、戊○○因需求毒品孔急，急需購入毒品支應
    ，遂由戊○○向丁○○商議以五仟元之代價，委由丁○○開
    車搭載二人前往台北，丁○○乃駕駛車牌號碼０八三六—Ｇ
    Ｙ自用小客車，搭載不知情之配偶邱氏線（業經檢察官不起
    訴處分確定），於是日清晨4時30分許，先後至花蓮線花蓮
    市○○街217號處及富強路載運戊○○、丙○○二人，沿蘇
    花公路、北宜公路至臺北縣板橋市○○街90號（起訴書誤載
    為88號）七樓甲○○處，於當日上午09時許，由丙○○、戊○○二人進入甲○○住處販入海洛因四包（淨重一四九點五
    七公克）、安非他命六包（含袋重共二一○公克），嗣後丁○○駕車將車輛停放於台北縣某橋下，其雖預見丙○○之背
    包內係放置安非他命，仍不違背其本意，基於運輸第二級毒
    品之故意，應丙○○之要求將車輛後行李廂門打開，再由丙○○以車內放置之螺絲起子拆下喇叭音箱隔板，將背包內之
    毒品放入喇叭內之空間內藏匿，再持同一工具將喇叭音箱隔
    板還原鎖上，以防止檢調人員搜索查獲，彼等旋在臺北地區
    用餐休息並為汽車加油後，立即循原路將毒品運抵花蓮，嗣
    於同日下午03時45分許，在花蓮縣新城鄉太魯閣大橋南端處
    ，為法務部調查局東部地區機動工作組調查員當場查獲，當
    場扣得附表一所示之毒品及附表四所示之物品，再至丙○○
    位於花蓮市○○路2 46號三樓之五現住處，查獲附表二所示
    之毒品及附表五所示之物品。
三、丙○○復承前販賣第一級、第二級毒品之概括犯意，於93年
    年底某日，在花蓮地區，向姓名年籍不詳綽號「二龍」之成
    年人販入海洛因及安非他命數包，並於同年12月22日，在花
    蓮縣花蓮市不詳地點，以一萬元代價販賣半兩海洛因予林天
    祥，嗣經警於94年03月18日執搜索票，搜索丙○○位於花蓮
    縣吉安鄉稻香村35巷8號租屋處，扣得附表三所示之毒品、
    現金五萬六千一百二十元及附表六所示之物品，始查悉上情
    。
四、案經法務部調查局東部地區機動工作組移送台灣花蓮地方法
    院檢察署檢察官偵查後起訴及追加起訴暨移送併案審理。
    理  由
一、認定犯罪事實所憑之證據及理由
（一）有關事實欄三被告丙○○販賣海洛因、安非他命部分：
    １此部分事實業據丙○○坦承不諱（見本院卷95年01月11日
      筆錄4、5頁，95年02月15日筆錄2頁） 。
    ２丙○○之自白核與證人林天祥之證述相符（見原審卷二
      210、211頁）。
    ３另有如附表三所示之之海洛因及安非他命扣案可佐，且有
      法務部調查局調科壹字第二八０００五五九三號鑑定通知
      書一份、內政部警政署刑事警察局94年05月03日刑鑑字第
      ０九四００四五五六一號鑑定書一份在卷可查（見調查局
      東機組Ｂ3－3卷153頁、原審卷二107頁）。
（二）有關事實欄二被告四人犯行部分：
    １此部分事實除「其向之購買海洛因及安非他命之人為何人
       」外，被告丙○○均坦承不諱（見本院卷95年01月11 日
      筆錄4、5頁95年02月15日筆錄2、11頁）。
    ２被告戊○○坦承「在93年08月11日受丙○○之託拿三十萬
      元至台北交付與某不詳之人，再將東西拿回來給丙○○」
      及「於同年08月24日被告隨同丙○○到台北，到板橋市○○街90號七樓是伊與丙○○上樓」等事實（見本院卷95年
      02月15日筆錄2、7、11頁）。
    ３Ａ被告丁○○坦承「於93年08月24日，同意以五千元之代
        價駕駛車牌號碼０八三六—ＧＹ自用小客車，載丙○○
        、戊○○二人前往台北，於早上04時30分出發，09時到
        板橋市○○街九十號七樓，離開民治街後有將車輛停放
        於台北縣某橋下，同日下午03時45分許，在花蓮縣新城
        鄉太魯閣大橋南端處被查獲」之事實（見本院卷95年01
        月11日筆錄4、5頁）。
      Ｂ被告丁○○於調查局詢問時坦承：被告丙○○要把東西
        藏在後行李箱，其本來拒絕，後來還是讓他放置等語（
        見調查局東機組Ｂ3－3卷37頁）。
    ４Ａ被告甲○○坦承「於92年間有在花蓮監獄服刑，於監獄
        中的一、二工廠做過」、「台北縣板橋市○○街90號七
        樓是伊哥哥乙○○的租屋處」等事實（見本院卷95年01
        月11日筆錄4、5頁）。
      Ｂ被告甲○○並承認調查局東機組93年08月25日搜索板橋
        市○○街90號七樓所製作之搜索筆錄中所附當時所照在
        場人之照片為其本人（見本院卷95年02 月15日筆錄7頁
        ）。
      Ｃ被告甲○○坦承：於93年07月間方改名為甲○○，有些
        朋友不知道伊已改名，仍然稱呼伊名字為「鳳嬌」（見
        調查局東機組Ｂ3－3卷47頁）。
    ５Ａ證人戊○○於調查局詢問，關於伊93年08月11日三十萬
        交付及從之攜回物品之人，和伊93年08月24日進入板橋
        市○○街90號七樓所見之女子等問題時，均陳述：伊只
        知道她的名字叫「鳳嬌」，她也因為煙毒案，於92年間
        曾與伊在花蓮監獄服刑時，同在「二工」工作等情明確
        ，並從四個人頭照片中指認編號四之甲○○照片，陳稱
        ：伊認識編號四之人，她是林鳳嬌，也是被告丙○○所
        稱之「嫂子」、「姐仔」，伊在08月11日和08月24日都
        是與她碰面等語（見調查局東機組Ｂ3－3卷23、29至33
        頁）。
      Ｂ證人戊○○於原審及本院證稱：伊沒有見過甲○○，甲○○並也不是在93年08月11日交付東西給伊之人云云（
        見原審卷194至196頁、本院卷95年02月15日筆錄11 頁
        ），則前述證人戊○○於警詢（即調查局詢問）中所為
        陳述與審判中不符；然查，被告戊○○二次於調查局中
        之證詞均相符，且其於調查中所述均係出於自由意識一
        情，已據被戊○○於原審證述明白（見原審卷二195 頁
        ），且證人戊○○於原審解釋其所以改變證述而謂：伊
        在調查局會說「姐仔」就是被告甲○○，是因調查局人
        員拿出照片，伊說好像看過其中一人叫「鳳嬌」，調查
        局人員就一直要其配合等語，惟查，被告甲○○原名林
        鳳嬌，於93年07月間方改名為甲○○一情，業據被告甲○○於調查局詢問中供陳清楚，則本件倘為調查局人員
        設計誘導被告戊○○為指認，當會要求被告戊○○指稱
        「姐仔」就是被告甲○○，應非要求被告戊○○指稱「
        姐仔」就是「林鳳嬌」方是，由此可知證人戊○○前開
        所述遭調查局人員要求配合云云應非可採。綜上，證人
        戊○○於原審及本院之證述，顯基於為自己脫罪辯護及
        迴護被告甲○○所做之翻異之詞，其於調查局詢問之陳
        述，雖與審判中不符時，然其先前之陳述具有較可信之
        特別情況，且為證明犯罪事實（被告甲○○販賣第一、
        二級毒品）存否所必要者，應得為證據，證人戊○○於
        原審及本院之證述，均屬迴護被告甲○○之翻異之詞，
        應不足採信，併此敘明。
    ６證人丙○○於檢察官聲請羈押之原審訊問時證述：「我將
      毒品藏在汽車候車廂裡頭喇叭箱內，裡頭有螺絲起子，是
      在台北市請丁○○幫我拆開喇叭箱，我將毒品藏在裡頭」
      等情明確（見原審法院93年聲羈字72號卷7頁）。
    ７Ａ證人戊○○於調查局詢問，關於被告丁○○部分，陳述
        ：伊與被告丁○○、丙○○一起到台北去，等到被告丙○○在板橋「嫂子」處取得毒品後，就搭乘被告丁○○
        車輛到板橋市一橋底下，同時被告丁○○以電話聯絡其
        朋友一起來，那朋友來了後就與被告丁○○、丙○○二
        人將毒品藏在後行李箱內等語（見調查局東機組Ｂ3－3
        卷24、25頁）。
      Ｂ證人戊○○於原審及本院證稱：當時伊在車內睡覺，並
        不知道是誰將毒品藏在後行李箱，伊沒有勸丁○○藏毒
        品云云（見原審卷196至198頁、本院卷95年02月15日筆
        錄11頁），則前述證人戊○○於警詢（即調查局詢問）
        中所為陳述與審判中不符；然查，證人戊○○之陳述與
        前述６中證人丙○○之證述相符，證人戊○○於原審及
        本院之證述，顯基於為自己脫罪辯護及迴護被告丁○○
        所做之翻異之詞，其於調查局詢問之陳述，雖與審判中
        不符時，然其先前之陳述具有較可信之特別情況，且為
        證明犯罪事實（被告丁○○運輸毒品）存否所必要者，
        應得為證據，證人戊○○於原審及本院之此部分之證述
        ，均屬迴護被告丁○○之翻異之詞，應不足採信，亦此
        敘明。
    ８另有如附表一、附表二所示之毒品扣案可佐，且該毒品經
      鑑定後，分為第一級毒品海洛因、第二級毒品甲基安非他
      命，分別有法務部調查局調醫科壹字第二八０００五五四
      ０號、第00000000000號、第0000000
      00檢驗通知書三份及原審94年08月23日勘驗筆錄一份附
      卷可佐（見調查局東機組Ｂ3－3卷146至148頁）。
    ９有戶名李曉芬之上海銀行帳戶開戶資料、臨時對帳單及帳
      戶交易明細表各一份附卷可稽（見調查局東機組Ｂ3－3卷
      128至144頁）。
  １０Ａ有被告甲○○由原名林鳳嬌改名後之換領國民身份證申
        請書一份、調查局東機組93年08月25日搜索板橋市○○
        街90號七樓所製作之搜索筆錄及筆錄中所附當時在場之
        人之照片、調查局東機組93年08月09日所製作之行動蒐
        證作業報告表及報告表中所附被蒐證對象人之照片在卷
        可稽（見調查局東機組Ｂ3－3卷69至75、102至106、
        127 頁）。
      Ｂ前述搜索筆錄及蒐證作業報告書依刑事訴訟法第159條
        之4第1款傳聞法則之例外規定，具有證據能力而得為證
        據。
  １１門號為0000000000號之行動電話與被告丙○○
      所使用之0000000000號之行動電話之通訊監察
      譯文一份（見調查局東機組Ｂ3－3卷76至91頁）及被告戊○○所有門號0000000000號行動電話與被告丙○○所使用門號0000000000號行動電話之通訊
      監聽譯文一份在卷可佐（見調查局東機組Ｂ3－3卷28頁）
      。
  １２被告甲○○之哥哥乙○○設於板橋市○○街90號七樓之戶
      籍謄本一份附於本院卷95年01月11日筆錄後）。
  １３有丁○○所駕駛車牌號碼０八三六—ＧＹ自用小客車後行
      李箱被查獲當時之置物情形照片一張附卷可參（見調查局
      東機組Ｂ3－3卷65頁）。
  １４原審94年01月23日勘驗筆錄一份在卷可查（見原審卷一
      153至158頁）。
  １５有附表四、附表五、附表六所示之物品扣案可佐。
二、對於被告及其選任辯護人辯解本院之判斷
（一）被告及其選任辯護人辯解要旨
    １被告甲○○矢口否認有何販賣海洛因及安非他命犯行，與
      其選任辯護人均辯稱：伊不認識被告丙○○、戊○○等人
      ，也從未販賣海洛因及安非他命予被告丙○○，板橋市○○街90號七樓雖是伊哥哥乙○○之租住處，但他跟別人合
      住，進出的人很多云云。
    ２被告戊○○矢口否認有何販賣海洛因及安非他命犯行，與
      其選任辯護人均辯稱：伊不知93年08月11日受被告丙○○
      之託拿回來給被告丙○○之東西是海洛因，同年08月24日
      因伊與男朋友吵架，適逢被告丙○○要到台北去，伊即隨
      同到台北找母親，但後來因為和男友和好，所以就沒有到
      淡水而直接回花蓮，並不知道被告丙○○該次是要到台北
      拿毒品云云。
    ３被告丁○○矢口否認有何運輸第二級毒品犯行，與其選任
      辯護人均辯稱：伊因為同學之姊姊要到台北去，且伊尚未
      帶新婚太太蜜月旅行，故同意以五千元之代價開車載其前
      往台北，順便帶新婚太太到台北遊玩，並不知道被告丙○○該次是要到台北拿毒品，且伊不知道丙○○在拆螺絲的
      事，更沒有幫忙拆云云。
（二）不採之理由
    １被告甲○○部分：
      Ａ由前述理由一（二）５Ａ、Ｂ中證人戊○○之陳述，可
        知賣及交付毒品之人名字叫「鳳嬌」，她也因為煙毒案
        ，於92年間曾在花蓮監獄服刑，與戊○○同在「二工」
        工作，核與被告甲○○自承：「於92年間有在花蓮監獄
        服刑，於監獄中的一、二工廠做過」、「於93年07月間
        方改名為甲○○，有些朋友不知道伊已改名，仍然稱呼
        伊名字為「鳳嬌」等情相符。
      Ｂ被告甲○○自承：「台北縣板橋市○○街90號七樓是伊
        哥哥乙○○的租屋處」等語，核與乙○○之戶籍謄本記
        載乙○○戶籍設於該處等情相符，參以調查局東機組93
        年08月25日搜索板橋市○○街90號七樓時，在場之人為
        被告甲○○，被告甲○○亦坦承搜索筆錄中所附之照片
        為其本人等情，可以推知板橋市○○街90號七樓常為被
        告甲○○所占有使用之事實，其該處為「乙○○與人合
        住，進出的人很多」之所辯，顯係卸責之詞，不足採信
        。
      Ｃ法務部調查局於93年08月09日下午對被告甲○○展開跟
        監行動，發現被告甲○○當日下午05時10分許與一男子
        搭乘車牌號碼七Ｋ—五三九九號汽車到達台北市○○街
        、雙城街交岔口後，下車走至附近安泰商業銀行農安分
        行提款機附近操作提款機，嗣後於05時45分上車行駛至
        台北市○○○路、中山北路附近上海銀行附近停車，被
        告甲○○下車於附近走動等情，有法務部調查局蒐證作
        業報告表一份在卷可查，並有照片四幀附卷可稽。雖被
        告甲○○否認照片中之人為其本人，惟從該照片之人與
        前述調查局搜索筆錄中所附之照片之人，外型神似且左
        手無名指配戴戒子、右手腕配戴金手鍊等特徵均相同，
        可以推論其為同一人，而搜索筆錄中之人被告甲○○已
        坦承為其本人，足見蒐證報告書中之人亦為被告甲○○
        無誤，被告甲○○此部分之否認，亦無可採。參諸前開
        行程與使用門號0000000000號行動電話之人
        於93年08月09日下午05時14分之對話中表示其位於台北
        市○○街，另於同日05時49分之對話中表示其位於台北
        市○○路、民權東路口上海銀行附近等行程均相符，有
        通訊監察譯文一份附卷可參，堪信被告甲○○即持有前
        開門號之行動電話之人。又被告甲○○曾於93年08月06
        日下午13時10分許，以其所使用前開00000000
        00號行動電話與被告丙○○所使用之0000000
        000號之行動電話聯絡並提供戶名為李曉芬之前開上
        海銀行帳號，被告丙○○復於同日將所購買毒品約定價
        金二十萬元，此有通訊監察譯文及李曉芬前開帳戶明細
        表一份附卷可稽，是已足認被告甲○○即係被告丙○○
        一開始所接觸之販賣毒品對象「姐仔」。
      Ｄ被告丙○○、戊○○於原審及本院均證稱不認識被告甲○○，被告甲○○不是交毒品給他們的人云云，應屬事
        後翻異及迴護之詞，不足採信。
      Ｅ被告甲○○雖提出保護管束報到手冊一份（見原審卷二
        285至287頁），然以前開報到手冊之記載以觀，被告甲○○係經觀護人指定於93年08月19日前往報到，但被告
        甲○○該日並未報到，而於同年月26日前往報到並驗尿
        ，而前述被告丙○○等三人前往取毒品之日為93年08月
        24日，故尚無從依前開報到手冊為被告甲○○有利之認
        定。
      Ｆ綜上，堪信被告甲○○之所辯，均無足採，其確實於93
        年08月04日、11日、24日分別販賣被告丙○○海洛因及
        安非他命，其販賣第一級、第二級毒品犯行足堪認定，
        應予依法論科。
    ２被告戊○○部分：
      Ａ被告戊○○有如事實欄一中所述多次之毒品前科，此有
        台灣高等法院被告戊○○之全國前案紀錄表一份附於本
        院卷在卷可稽，再者就常情而論，三十萬元對一般人而
        言並非小數目，而以三十萬元卻僅可購買一小包之物品
        ，該物品極可能是毒品，應為一般人可得猜測知悉，被
        告戊○○既有多次之毒品前科，受委託拿三十萬元予被
        告甲○○並取回一小包物品，比之一般人，當更能猜測
        該物品可能係毒品，況一般人當此情形，為免遭受欺騙
        ，均會打開該物品之袋子點清物品及數量無訛後，方會
        交付三十萬元，有多次毒品前科之被告戊○○，對於於
        毒品之純度、數量與其價值，比之一般人，知之更詳，
        基於同一理由，應可推知被告戊○○會打開該物品之袋
        子核對物品數量甚至於純度以免受騙，據此即可推知被
        告戊○○於帶回前開物品時，已知悉該物品為海洛因，
        被告戊○○前開辯稱不知該物為海洛因云云，不足採信
        。
      Ｂ被告戊○○固不否認於93年08月24日與被告丙○○、丁○○同往台北，然被告戊○○於調查局中供稱：伊於93
        年08月24日凌晨3、4時與同居人蕭進楠吵架，打電話給
        丁○○聊天，剛好丁○○告訴伊其要與太太一起去台北
        ，所以要求丁○○帶伊一同前往台北到伊母親位於台北
        縣淡水鎮之住處，後來到板橋後，被告丙○○說要找朋
        友，伊就和被告丙○○一起上樓，下樓時，因伊同居人
        打電話要伊回花蓮，伊就搭被告丁○○之便車回花蓮等
        語（見調查局東機組Ｂ3－3卷21頁），經核與被告丙○○於原審證稱：因伊在出發當天四點半以前與被告戊○○聯絡，知悉她和同居人吵架，就邀請他一起去台北等
        語（見原審卷二193、194頁），及與被告丁○○於原審
        證稱：是被告戊○○打電話給伊，說要去台北找她女兒
        等語（見原審卷二203頁），均不相符。況且被告戊○○花費六小時坐車到台北，尚未至台北縣淡水鎮，卻僅
        因同居人之一通電話即再花費六小時搭車回花蓮，亦與
        常情不符，則被告戊○○究是否單純因與同居人吵架而
        前往台北，已令人生疑。
      Ｃ被告戊○○先於93年08月11日為被告丙○○前往台北向
        被告甲○○拿取毒品，已如前述。又被告戊○○復於同
        年08月23日晚間21時15分以其所有000000000
        0號行動電話撥打被告丙○○所使用之0000000
        000號行動電話，討論翌日颱風欲登陸，火車停駛，
        並建議其要不要跟「嫂子」約翌日晚上再去，後日回來
        等語，有通訊監察譯文一份在卷可佐（見調查局東機組
        Ｂ3－3卷28頁），可見被告戊○○早知被告丙○○於93
        年08月24日係欲前往台北與被告甲○○見面拿取毒品。
        再者被告丙○○、戊○○與丁○○等人到達台北縣板橋
        市○○街附近，係由被告戊○○陪同被告丙○○上樓一
        情，為被告戊○○所是認，並據被告丙○○於原審證述
        明確（見原審卷二180、181頁）。按販賣毒品為很嚴重
        之犯罪，一般交易雙方為免增加犯行暴露之危險，均很
        注重其隱密性，並避免不相干之人在場，若被告戊○○
        不知被告丙○○上樓係為購買毒品，被告丙○○何需特
        地邀被告戊○○上樓，增加被出賣之風險？且被告戊○○又豈會獨留被告丁○○與其配偶於車內，單獨陪同被
        告丙○○上樓？且被告丁○○拒絕被告丙○○將背包放
        置於後行李廂時，被告戊○○曾拜託被告丁○○讓被告
        丙○○放置於後行李廂一節，為被告丁○○於原審證述
        明確（見原審卷二第207頁），在在顯示被告戊○○知
        悉被告丙○○欲前往台北向被告甲○○拿取毒品，並放
        置於被告丙○○之背包內，且必須藏在後行李廂以掩人
        耳目，否則被告丁○○既拒絕，則由被告丙○○或被告
        戊○○放置於車內隨身物品內即可，何需拜託被告丁○○將物品放置於後行李廂？
      Ｄ被告戊○○於短期間內數次前往台北向被告甲○○拿取
        海洛因及安非他命，其數量均相當龐大、價格高達數十
        萬，依常情，此當非供一人所施用，應認被告戊○○知
        悉被告丙○○拿取毒品之目的係為販賣，而與之共同基
        於販賣毒品之犯意聯絡，向被告甲○○犯入即購買第一
        級、第二級毒品。綜上，被告戊○○之所辯，均無足採
        ，其販賣第一級、第二級毒品犯行洵堪認定，應予依法
        論科。
    ３被告丁○○部分：
      Ａ被告丁○○有如事實欄一中所述之毒品前科，此有台灣
        高等法院被告丁○○之全國前案紀錄表一份附於本院卷
        在卷可稽。查被告丁○○與被告戊○○、丙○○於93年
        08月24四日颱風夜之凌晨04時許自花蓮出發，沿蘇花公
        路、北宜公路到達台北，經被告丙○○、戊○○上樓找
        尋朋友約數分鐘後，隨即駕車循原路返回花蓮等情，業
        據被告丁○○於本原審及本院供陳在卷，則被告丁○○
        冒著生命危險，駕車搭載被告丙○○、戊○○沿颱風時
        落石嚴重之蘇花公路行駛，在台北僅停留數分鐘後，立
        即返回花蓮，其花費交通來回時間至少十二小時，卻僅
        為供被告丙○○、戊○○至台北某民宅停留數分鐘訪友
        ，與常情有違，被告丁○○卻未曾感到懷疑，已不合情
        理。況縱被告丙○○並未告知其前往台北之目的，一般
        人遇此情形，當能猜測此違反常情之行為應係欲前往台
        北為不法情事，被告丁○○為一具備正常智識之人，且
        有毒品之前科，當亦能猜測被告丙○○應係要前往台北
        從事不法情事。
      Ｂ被告丙○○、戊○○自板橋市○○街90號七樓下來時，
        表示要藏東西，被告丁○○先予拒絕，並稱：你不要給
        我胡搞，但因被告戊○○表示會付五千元酬勞，所以最
        後還是打開後行李廂門讓被告丙○○放東西，被告丙○○放東西之時間很久等情，業據被告丁○○於警詢中證
        述明白，並有原審94年01月25日勘驗筆錄一份在卷可查
        （見原審卷一153至158頁）。又被告丁○○有幫忙拆後
        車廂喇叭螺絲一情，亦具備告丙○○於本院訊問時供述
        明白。次查，被告丁○○之車輛後行李箱除工具箱外並
        未放置他物，所餘空間甚多，有照片一幀在卷可稽，則
        被告丁○○一反常情，拒絕被告丙○○放置物品於車輛
        後行李箱，嗣後卻因其承諾交付五千元酬勞，再幫忙放
        置該物品於非供放置物品之後行李廂喇叭內，顯見被告
        丁○○當時已知悉被告丙○○所欲藏放之物品應為毒品
        ，卻又不違背其本意，幫忙被告丙○○藏放，並將之運
        輸回花蓮。
      Ｃ綜上，足認被告丁○○已知悉被告丙○○所欲藏放之物
        品應為毒品，又不違背其本意，同意被告丙○○放置，
        並將之運輸回花蓮，然尚查無證據足資證明被告丁○○
        知悉所運輸之毒品為第一級毒品海洛因，依罪疑為輕之
        法理，應從輕認定被告丁○○僅有運輸第二級毒品之故
        意，雖所運輸之毒品事實上有第一級毒品在內，再依所
        犯重於所知，從其所知之法理，故應僅論被告丁○○運
        輸第二級毒品安非他命之犯行。綜上，被告丁○○之所
        辯，均無足採，其運輸第二級毒品之犯行洵堪認定，應
        予依法論科。
三、論罪科刑之理由
（一）核被告甲○○、丙○○、戊○○所為，均係犯毒品危害防
      制條例第4條第1項販賣第一級毒品罪、同法第2項販賣第
      二級毒品罪。被告丁○○所為，係犯毒品危害防制條例第
      4條第2項運輸第二級毒品罪。被告丙○○、戊○○就上開
      93年08月11日及08月24日販賣第一級毒品罪及販賣第二級
      毒品罪犯行間，有犯意聯絡行為分擔，為共同正犯。被告
      甲○○、丙○○、戊○○販賣海洛因、安非他命前後持有
      海洛因、安非他命之低度行為，分別為其販賣海洛因、安
      非他命之高度行為所吸收，不另論罪。被告甲○○、丙○○、戊○○先後多次販賣海洛因及被告丙○○多次販賣安
      非他命之行為，時間緊接，且犯罪構成要件相同，顯係基
      於概括犯意反覆為之，均應依連續犯之規定，分別論以連
      續販賣第一級毒品罪及連續販賣第二級毒品罪，並均依法
      加重其刑。又被告甲○○、丙○○、戊○○所犯販賣第一
      級毒品罪與販賣第二級毒品罪係一行為觸犯數罪名，屬想
      像競合，應從一重之販賣第一級毒品罪處斷。移送併案被
      告丙○○於93年年底某日以販賣之意思販入安非他命、海
      洛因，並於93年12月22日販賣海洛因予林天祥之犯行，與
      已起訴有罪部分，有連續犯之裁判上一罪關係，本院自應
      併予審酌。
（二）被告丁○○有事實欄所示之前科，並於92年10月06日執行
      完畢，有台灣高等法院被告全國前案紀錄表一份在卷可稽
      ，其於五年以內再犯本件有期徒刑以上之罪，為累犯，依
      刑法第47條規定，就法定本刑為有期徒刑、併科罰金部分
      加重其刑（其中運輸第二級毒品罪之法定刑為無期徒刑部
      分，不得加重）。
（三）扣案附表一、二、三所示之毒品，分為毒品危害防制條例
      所規定之第一級、第二級毒品，均應依法宣告沒收銷燬之
      。被告甲○○販賣毒品所得之八十五萬元，並未扣案，依
      毒品危害防制條例第19條第1項之規定，諭知沒收，並諭
      知如全部或一部不能沒收時，以其財產抵償之。另扣案五
      萬六千一百二十元，其中部分金額為被告丙○○販賣海洛
      因所得，業據被告丙○○供陳在卷，而被告丙○○販賣第
      一級毒品海洛因予林天祥計得款一萬元，故應依毒品危害
      防制條例第19條第1項之規定沒收扣案一萬元，至其餘扣
      案四萬六千一百二十元，尚無證據證明係被告丙○○販賣
      毒品所得，爰不予宣告沒收。扣案附表四、五、六之物品
      ，為被告丙○○所有，且係供其犯本罪所用之工具，均應
      依毒品危害防制條例第19條第1項之規定宣告沒收。扣案
      海洛因一包（淨重０．０五公克）、海洛因殘渣袋四包、
      摻有海洛因之香菸十一支，係供被告丙○○自己施用之毒
      品，業據被告丙○○供述在卷，衡以前開毒品數量甚微，
      堪信被告前開供述為真實，此外，復查無證據足認前開物
      品係與被告販賣海洛因之犯行有關，檢察官亦未就此部分
      宣告沒收，自不應併予以宣告沒收。另其餘扣案之行動電
      話、裝置海洛因香菸之煙盒、注射器、膠帶、吸食器、玻
      璃球、吸管、不明藥丸39顆、紀國禛駕照、郵局匯款單據
      、記事本三本、便條紙二張等物，雖為被告丙○○所有，
      然並非供被告丙○○犯本案所用之工具，亦均不予宣告沒
      收。另扣案不明種子二顆均為第二級毒品大麻種子，有法
      務部調查局調科壹字第00000000000號檢驗通
      知書一份為憑，然此係被告丙○○是否另犯毒品危害防制
      條例第11條第2項持有第二級毒品罪嫌部分，並未在起訴
      範圍內，本院自不得予以審酌或宣告沒收，應由檢察官另
      為適當之處理，併此敘明。
（四）被告丁○○，應僅論以運輸第二級毒品罪，已如前述，從
      而，被告丁○○運輸第一級毒品之犯行應屬不能證明，本
      應為無罪之判決，惟此部分與前開已起訴有罪部分有想像
      競合之裁判上一罪關係，本院爰不另為無罪之諭知，附此
      敘明。
四、撤銷原判決之理由
（一）原審理由欄漏未說明被告甲○○販賣毒品所得之八十五萬
      元沒收及以其財產抵償之法律依據，尚有違誤。
（二）原審認定被告丁○○本件犯罪為累犯，而敘述應依法加重
      時，漏未敘述法定本刑無期徒刑部分不得加重亦屬違誤。
（三）扣案附表四、五、六之物品，繫屬被告丙○○所有且供本
      件犯本罪所用之物，應依毒品危害防制條例第19條第1項
      之規定宣告沒收，原審依刑法第38條第1項第2款之規定宣
      告沒收，適用法律尚有違誤（最高法院94年台上字第4268
      號判決參照）。
（四）被告甲○○、戊○○、丁○○三人上訴否認犯罪，指摘原
      判決不當，被告丙○○上訴指摘原判決量刑過重，雖均無
      理由，然原判決既有可議，自應由本院予以撤銷改判。
五、適用法律
（一）程序法方面：刑事訴訟法第369條第1項前段、第364條、
      第299條第1項前段。
（二）實體法方面：毒品危害防制條例第4條第1項、第2項、第
      18條第1項前段、第19條第1項，刑法第11條前段、第28條
      、第56條、第55條、第47條、第37條第1項。
本案經檢察官林慧到庭執行職務。
中    華    民    國    95    年    2    月    27    日
                        審判長法  官  何方興
                              法  官  王紋瑩
                              法  官  蔡勝雄
以上正本證明與原本無異。
如不服本判決，應於判決送達後十日內向本院提出上訴狀。其未
述理由者，並應於提出上訴狀後十日內向本院補提理由狀 (須
附繕本)。
                              書記官  陳有信
中    華    民    國    95    年    2    月    27    日
附錄  本判決論罪科刑法條：
毒品危害防制條例第4條
製造、運輸、販賣第一級毒品者，處死刑或無期徒刑；處無期徒
刑者，得
併科新臺幣1千萬元以下罰金。
製造、運輸、販賣第二級毒品者，處無期徒刑或7年以上有期徒
刑，得併科新臺幣7百萬元以下罰金。
製造、運輸、販賣第三級毒品者，處5年以上有期徒刑，得併科
新臺幣5百萬元以下罰金。
製造、運輸、販賣第四級毒品者，處3年以上10年以下有期徒刑
，得併科新臺幣3百萬元以下罰金。
製造、運輸、販賣專供製造或施用毒品之器具者，處1年以上7
年以下有期徒刑，得併科新臺幣1百萬元以下罰金。
前五項之未遂犯罰之。
毒品危害防制條例第18條
查獲之第一、二級毒品及專供製造或施用第一、二級毒品之器具
，不問屬於犯人與否，均沒收銷燬之；查獲之第三、四級毒品及
製造或施用毒品之器具，無正當理由而擅自持有者，均沒入銷燬
之。但合於醫藥、研究或訓練之用者，得不予銷燬。
前項合於醫藥、研究或訓練用毒品或器具之管理辦法，由法務部
會同行政院衛生署定之。
毒品危害防制條例第19條
犯第4條至第9條、第12條、第13條或第14條第1項、第2項之罪者
，其供犯罪所用或因犯罪所得之財物，均沒收之，如全部或一部
不能沒收時，追徵其價額或以其財產抵償之。
為保全前項價額之追徵或以財產抵償，得於必要範圍內扣押其財
產。
犯第4條之罪所使用之水、陸、空交通工具沒收之。
附表一：
１、海洛因四包（淨重一四九．五七公克，包裝重七．七公克）
２、安非他命六包（含袋重分別為三五．五公克、三四．九公克
    、三四．三公克、三五．五公克、三五．五公克、三四．三
    公克，含袋共重二一０公克）、安非他命一瓶（含瓶重十二
    ．一七公克）
附表二：
１、安非他命二包（含袋重分為二．一公克、十三．二公克）
附表三：
１、海洛因二十包（淨重三三０．四六公克，包裝重二．七九公
    克）
２、安非他命六包（含袋重三六三．四九公克，淨重三六０．０
    九公克，取０．一八公克鑑驗用罄，餘三五九．九一公克）
附表四
１、行動電話含ＳＩＭ卡一支（門號0000000000號）
２、包裝安非他命及海洛因之包裝紙二張
附表五
１、分裝袋一包
２、電子秤一個
３、海洛因研磨工具一組
附表六
１、行動電話含ＳＩＭ卡一支（門號0000000000）
２、電子秤一個
３、研磨缽一個
４、分裝袋一包


司法院資訊處製作；財團法人民間司法改革基金會備份。
